【裁判字號】    97,交聲,1927
【裁判日期】    980409
【裁判案由】    違反道路交通管理處罰條例聲明異議
【裁判全文】
臺灣桃園地方法院交通事件裁定       97年度交聲字第1927號
原處分機關  交通部公路總局新竹區監理所
異  議  人
即受處分人  甲○○
                      0號
上列異議人即受處分人因違反道路交通管理處罰條例案件，對於
交通部公路總局新竹區監理所中華民國97年11月26日所為之處分
（原處分案號：壢監裁字第裁53-DB0000000號）聲明異議，本院
裁定如下：
    主  文
原處分撤銷。
甲○○不罰。
    理  由
一、本件原處分機關交通部公路總局新竹區監理所係以：異議人
    即受處分人（下稱異議人）甲○○於民國97年10月19日上午
    7 時15分許，駕駛車牌號碼V8-5780 號自用小客車（下稱系
    爭自小客車），往石門方向行駛於桃園縣龍潭鄉○○路，於
    行經上開路段與永昌路口時，闖紅燈直行中正路，適舉發單
    位桃園縣政府警察局龍潭分局石門派出所員警王成吉於該處
    執勤，見狀遂以異議人駕車行經有燈光號誌管制之交岔路口
    闖紅燈為由，依違反道路交通管理處罰條例第53條第1 項之
    規定掣單舉發，嗣異議人提出申訴，經原處分機關函請舉發
    單位調查結果，仍認異議人確有前開違規行為，原處分機關
    乃依上開條文、違反道路交通管理事件統一裁罰基準及處理
    細則第43條、第44條及第67條等規定，於97年11月26日以壢
    監裁字第裁53-DB0000000號違反道路交通管理事件裁決書裁
    處異議人罰鍰新臺幣（下同）2,700 元，並記違規點數3 點
    在案。
二、聲明異議意旨略以：異議人於上揭時間駕駛系爭自小客車沿
    桃園縣龍潭鄉○○路往石門方向行駛，於行經上開路段與永
    昌路口時，因看到對向號誌為紅燈，故在路口停等紅燈，嗣
    異議人看到對向號誌之紅燈熄滅，下意識就往前行駛，後來
    就被警察攔下告知闖紅燈，雖異議人是時從後視鏡看到異議
    人原本停等紅燈之路口停止線上方之號誌仍為紅燈，然異議
    人於路口停止線前停等紅燈時，因角度關係已無法看到上方
    之號誌，僅能由對向之號誌判斷可否通行，是異議人本件違
    規純係因對向之交通號誌故障所致，爰依法聲明異議，請求
    撤銷原處分等語。
三、按駕駛汽車行經有管制燈號之交叉路口闖紅燈者，處1,800
    元以上5,400 元以下罰鍰，道路交通管理處罰條例第53條第
    1 項定有明文規定。又標誌、標線、號誌之設置目的，在於
    提供車輛駕駛人及行人有關道路路況之警告、禁制、指示等
    資訊，以便利行旅及促進交通安全；道路於開放通行之前，
    應將必要之標誌、標線、號誌設置妥當，道路交通標誌標線
    號誌設置規則第2 條、第6 條第1 項亦分別有明文規定。是
    汽車駕駛人之違規受罰，自應以該路口之交通號誌係依法設
    置且正常運作中者為限；若交通號誌之燈號設置本身即有缺
    失，致用路人不能依正常之注意能力與程度發現該燈號之存
    在，或因交通號誌本身發生偏差或故障之情形，致汽車駕駛
    人於行車間未能依通常人之注意能力與程度遵照燈號行駛，
    其過失自不得歸責於駕駛人，而有免罰之原因。
四、經查，異議人於前揭時間駕駛系爭自小客車沿桃園縣龍潭鄉
    ○○路往石門方向行經上開路段與永昌路口時，確實於中正
    路號誌仍為紅燈之狀態下通過路口乙情，業據證人即本件舉
    發員警王成吉於本院調查時結證明確（參見本院卷第17、18
    頁），亦據異議人於本院調查時自承無訛（參見本院卷第16
    、17頁），固堪認定屬實。惟查，上開路段往石門方向與永
    昌路口之對向號誌，於前揭時間中正路全線號誌均為紅燈時
    ，確有紅燈自行熄滅而無任何燈號亮起之故障情形乙節，有
    異議人事後至上開路口拍攝之照片2 幀附卷可參（參見本院
    卷第6 頁），核與證人王成吉於97年12月29日至上開路口所
    拍攝之照片顯示之情形一致，亦有證人王成吉所提供之照片
    2 幀附卷可考（參見本院卷第21頁），且此情亦據證人王成
    吉於本院調查時結證稱：異議人被伊攔下後，確有向伊表示
    其所目視之對向號誌紅燈已經熄滅，但伊當天並未加以確認
    ，後來伊有再回到上開路口確認，發現異議人停等紅燈時所
    目視之對向號誌，確有異議人所述紅燈會熄滅之情形等語綦
    詳（參見本院卷第18頁），已足見異議人前揭辯詞並非全然
    無據。至證人王成吉於本院調查時雖證稱：異議人應該以其
    停等紅燈時上方之號誌來判斷可否通行，且異議人也可以由
    永昌路之號誌仍為綠燈來判斷中正路之號誌仍是紅燈，況中
    正路雙向之車輛當時均係呈停止狀態，故異議人亦可得知中
    正路之號誌仍為紅燈等語；惟觀諸前揭現場照片，異議人於
    路口停止線前停等紅燈時，因角度關係顯已無法目及其上方
    之交通號誌，自僅能由對向號誌判斷可否通行，而對向號誌
    既有紅燈會自行熄滅之故障情形，業如前述，則異議人誤闖
    紅燈之違誤顯係肇因於該號誌有故障之情形，導致異議人於
    行車間未能依通常人之注意能力與程度遵照燈號行駛，自不
    得將交通號誌本身故障所致之不利益，悉歸由異議人承擔，
    即難苛求異議人尚須以路口其他號誌或行車情形自行判斷可
    否通行。準此，本件異議人於前揭時、地縱確有駕車闖紅燈
    之行為，然此既係因交通號誌發生故障致異議人未能依照燈
    號行駛，即難以此歸責異議人而遽予裁罰。
五、綜此，異議人於前揭時、地駕車行經上開路口時，雖確有闖
    紅燈直行通過路口之行為，然其既係因交通號誌故障而未能
    依照燈號行駛，自難認異議人有何闖越紅燈之故意或過失。
    是原處分機關遽以異議人違反道路交通管理處罰條例第53條
    第1 項闖紅燈之規定，對於異議人加以處罰，於法即屬無據
    。從而，本件異議人異議經核非無理由，應由本院裁定將原
    處分撤銷，另為異議人不罰之諭知，以資適法。
據上論斷，應依道路交通案件處理法第20條前段，裁定如主文。
中    華    民    國    98    年    4     月    9     日
                      交通法庭  法  官    陳振嘉
以上正本證明與原本無異。
如不服本裁定，應於裁定送達後5 日內，以書狀敘述理由（須附
繕本），向本院提出抗告。
                                書記官    李佳穎
中    華    民    國    98    年    4     月    10    日


司法院資訊處製作；財團法人民間司法改革基金會備份。
